臺灣臺中地方法院民事簡易判決
110年度豐簡字第816號
原      告  兆豐產物保險股份有限公司

法定代理人  梁正德  
訴訟代理人  林嘉鴻  
被      告  朱進坤  
上列當事人間請求損害賠償事件，本院於中華民國111年2月24日
言詞辯論終結，判決如下：
    主      文
一、被告應給付原告新臺幣1,121,619元，及自民國110年11月12
    日起至清償日止，按週年利率百分之5計算之利息。
二、訴訟費用由被告負擔。
三、本判決第一項原告勝訴部分得假執行。但被告如以新臺幣1,
    121,619元為原告預供擔保後，得免為假執行。　　
    事實及理由
甲、程序部分：按訴狀送達後，原告不得將原訴變更或追加他訴
    ，但擴張或減縮應受判決事項之聲明者，不在此限，民事訴
    訟法第255條第1項第3款定有明文。本件原告於起訴時，原
    聲明請求被告給付新臺幣（下同）1,311,619元及法定遲延
    利息（見本院卷第17頁）。嗣於民國111年2月24日本院言詞
    辯論期日，當庭減縮訴之聲明如後述（見本院卷第170頁）
    。核原告上開所為，屬減縮應受判決事項之聲明，合於上揭
    規定，應予准許。
乙、實體部分：
壹、原告起訴主張：被告於109年5月7日，駕駛車牌號碼000-000
    0號自用小貨車，行經臺中市豐原區文昌街與豐北街路口時
    ，因違反號誌管制併酒駕之過失，不慎擦撞訴外人張維廷所
    駕駛之車牌號碼000-0000號自用小客車（下稱系爭車輛），
    致該車受損（下稱系爭交通事故）。又系爭車輛係由訴外人
    涂雯玲向原告投保車體損失險，保險期間自108年12月12日
    起至109年12月12日止，於系爭交通事故發生時，尚在保險
    期間。經被保險人向原告辦理出險，並經原告派員勘估修復
    金額，初步評估維修費用已達1,512,252元，系爭車輛顯已
    達全損狀態無修復價值，回覆原狀顯有困難，經原告依保險
    契約全損金額理賠被保險人1,420,000元。而系爭車輛於系
    爭交通事故發生時，市價為123萬元至127萬元之間。以市價
    123萬元計算，扣除系爭車輛之殘值（即原告標售系爭車輛
    殘品所得）108,381元，原告尚可請求被告賠付1,121,619元
    。爰依保險代位及侵權行為之法律關係，提起本訴。並聲明
    ：被告應給付原告1,121,619元，及自起訴狀繕本送達被告
    翌日起至清償日止，按週年利率百分之5計算之利息。
貳、被告答辯則以：不爭執於上開時間、地點發生系爭車禍事故
    ，且被告酒後駕車、對號誌變換不及反應，確有過失。但原
    告請求之修車費用過高，被告無力支付。並聲明：原告之訴
    駁回。
參、本院之判斷：
一、原告主張其所承保之系爭車輛，在上揭時、地，遭被告駕駛
    之車牌號碼000-0000號自用小貨車撞擊而受損，原告並因而
    依約理賠保險金予被保險人涂雯玲等情，業據原告提出系爭
    車輛行照、車輛異動登記書、道路交通事故當事人登記聯單
    、道路交通事故初步分析研判表、道路交通事故現場圖、保
    險條款節本、車險理賠計算書、賠款滿意書、汽車險重大賠
    案工料理算明細表、估價單、車損照片等資料在卷可憑（見
    本院卷第27頁至第69頁），並有本院依職權調閱之道路交通
    事故初步分析研判表、道路交通事故現場圖、道路交通事故
    調查報告表㈠、㈡、交通事故談話紀錄表、道路交通事故現場
    照片等資料在卷可憑（見本院卷第83頁至第135頁），且為
    被告所不爭執（見本院卷第170頁），堪信為真實。從而，
    原告主張被保險人涂雯玲因系爭車輛受損，對被告存有侵權
    行為損害賠償請求權，且原告得代位行使該侵權行為損害賠
    償請求權，自有理由。
二、按損害賠償除法律另有規定或契約另有訂定外，應以填補債
    權人所受損害及所失之利益；又不法毀損他人之物者，被害
    人得請求賠償其物因毀損所減少之價額；負損害賠償責任者
    ，除法律另有規定或契約另有訂定外，應回復他方損害發生
    前之原狀。第1項情形，債權人得請求支付回復原狀所必要
    之費用，以代回復原狀；不能回復原狀或回復顯有重大困難
    者，應以金錢賠償其損害，民法第216條第1項、第196條、
    第213條第1項、第3項、民法第215條分別定有明文。再按損
    害賠償祇應填補被害人實際損害，保險人代位被害人請求損
    害賠償時，依保險法第53條第1項規定，如其損害額超過或
    等於保險人已給付之賠償金額，固得就其賠償之範圍，代位
    請求賠償，如其損害額小於保險人已給付之賠償金額，則保
    險人所得代位請求者，應祇以該損害額為限（最高法院83年
    度台上字第806號判決意旨可參）。經查： 
  ㈠原告主張系爭車輛修理費用為1,512,252元，而系爭車輛於10
    9 年5月事故發生當時之正常中古車價最低為123萬元乙節，
    有汽車險重大賠案工料理算明細表、估價單及臺中市中古汽
    車商業同業工會110年12月15日中市中古汽車會字第124號函
    在卷可參（見本院卷第49頁至第57頁、第159頁），且為被
    告所不爭執（見本院卷第170頁），堪可採信。從而，足見
    系爭車輛於事故發生時之車輛現值小於車輛修理費用。則原
    告主張系爭車輛修理費用過高，已達全損狀態無修理價值，
    即屬可採，系爭車輛回復顯有重大困難甚明。
  ㈡系爭車輛既未經修復，而係予以報廢，有如前述，則系爭車
    輛原所有權人所得請求賠償之金錢，即為事故發生當時系爭
    車輛之市價即123萬元，扣除系爭車輛車禍發生後之殘值108
    ,381元。則原告主張得代位被保險人請求賠償系爭車輛因本
    件車禍受損之損害金額為1,121,619元（計算式：1,230,000
    -108,381＝1,121,619），應屬有據，且為被告所不爭執（見
    本院卷第170頁）。至被告抗辯無資力支付等語，尚無礙原
    告本件請求。　
三、按給付無確定期限者，債務人於債權人得請求給付時，經其
    催告而未為給付，自受催告時起，負遲延責任；又遲延之債
    務，以支付金錢為標的者，債權人得請求依法定利率計算之
    遲延利息；而應付利息之債務，其利率未經約定，亦無法律
    可據者，週年利率為百分之5，民法第229條第2項、第233條
    第1項前段、第203條分別定有明文。本件原告對被告之損害
    賠償債權，核屬無確定期限之給付。從而，原告請求被告給
    付自起訴狀繕本送達被告翌日即110年11月12日（見本院卷
    第139頁送達證書）起至清償日止，按週年利率百分之5 計
    算之利息，應予准許。　　
肆、綜上所述，原告依民法侵權行為、保險法第53條第1項規定
    ，請求被告給付1,121,619元，及自110年11月12日起至清償
    日止，按週年利率5％計算之遲延利息，核無不合，應予准許
    。
伍、本件事證已臻明確，兩造其餘攻擊防禦方法及所舉證據，經
    審酌結果，與本件判決結論均無影響，爰不一一論述，附此
    敘明。
陸、本件係依民事訴訟法第427條第1項規定適用簡易訴訟程序，
    所為被告敗訴判決，應適用民事訴訟法第389條第1項第3款
    之規定，依職權宣告假執行。又被告固未陳明如受不利判決
    ，願供擔保請准免為假執行，然本院在衡平原則下，爰依民
    事訴訟法第392條第2項規定，依職權諭知被告以相當金額為
    原告預供擔保後，亦得免為假執行。
柒、訴訟費用之負擔：民事訴訟法第78條。
中　　華　　民　　國　　111 　年　 　3　　月　　10　　日
                      臺灣臺中地方法院豐原簡易庭
                                  法　官　段奇琬
以上正本係依照原本做成。
如不服本判決，應於送達後20日內，向本院提出上訴狀並表明上
訴理由，如於本判決宣示後送達前提起上訴者，應於判決送達後
20日內補提上訴理由書（須附繕本）。如委任律師提起上訴者，
應一併繳納上訴審裁判費。
中　　華　　民　　國　　111 　年　　 3　　月　　10　　日
                                  書記官  王政偉